臺灣高等法院臺中分院刑事裁定　　　　100年度交抗字第606號
抗　告　人
即受處分人　鄭中石
上列抗告人因違反道路交通管理處罰條例案件，不服臺灣臺中地
方法院中華民國100年6月20日裁定（原審案號：100年度交聲字
第1609號），提起抗告，本院裁定如下：
    主  文
抗告駁回。
    理  由
一、原裁定意旨略以：受處分人鄭中石（下稱受處分人）所有車
    牌號碼7122-ZH號自小客車，於民國99年10月18日下午4時41
    分許，行經龍潭收費站北上第9車道之電子收費車道處，因
    未依規定繳納通行費（無e通機或其他問題致未完成扣款）
    ，經交通部臺灣區○道○○○路局委託遠通電收股份有限公
    司（下稱遠通公司）通知受處分人於99年12月10日前補繳，
    惟受處分人未依期限完成補繳等節，為受處分人不爭執，並
    有內政部警政署國道公路警察局100年1月12日公警局交字第
    ZFQ027755號舉發違反道路交通管理事件通知單、交通部臺
    灣區○道○○○路局龍潭收費站100年5月30日高龍稽字第10
    00000816號函及本件裁決書在卷可稽，是受處分人所有上開
    車輛，於前揭時、地行駛於應繳費之公路，經通知補繳而未
    依規定繳費乙節，應堪認定。從而，本件受處分人所有前開
    車輛確有於前述時地，行駛於應繳費之公路，未依規定繳費
    ，嗣經通知補繳仍未補繳之違規事實。又本件受處分人並未
    於舉發通知單所載應到案日期100年2月11日前繳納罰鍰或到
    案聽候裁決，乃遲至同年5月18日始提出申訴，有卷附受處
    分人申訴書上原處分機關收文章可憑，顯已逾越應到案期限
    60日以上以內，是原處分機關依道路交通管理處罰條例第27
    條第1項、違反道路交通管理事件統一裁罰基準表規定據以
    裁處罰鍰4,500元，經核並無違誤，本件聲明異議為無理由
    ，應予駁回等語。
二、抗告意旨略以：本人出國期間何能辦理聲明異議，郵政機關
    掛號之送達規定尚有待察，其能單方面之詞，應以書面及實
    際作業據實。本人所有自小客車因出國寄放女兒家，其於99
    年10月18日下午4時41分許，開車通過龍潭站北上九道之電
    子收費，因儲值不足或電子收費誤差未扣，不得而知，未繳
    40元通行費，然於2011年2月17日補繳40加50作業費用，合
    計90元完畢，並無違規之意。本人住所有人員上班，然郵差
    僅在信箱上黏貼領取通知，因領取需本人身分證及印章才能
    領取處理文件，因親友未持有本人之證件，故未能代收及處
    理郵件。本人及女兒無違規之意，國家法律，人人需遵守，
    罰錢事小，但不可有如此差距，請兼顧情、理、法之精神重
    為裁定。
三、按汽車行駛於應繳費之公路、橋樑、隧道或輪渡，不依規定
    繳費者，處汽車所有人或駕駛人3千元以上6千元以下罰鍰，
    並追繳欠費；而汽車駕駛人之行為有行經設有收費站之道路
    ，不依規定停車繳費，當場不能或不宜攔截製單舉發者，得
    逕行舉發；且第一項逕行舉發，應記明車輛牌照號碼、車型
    等可資辨明之資料，以汽車所有人為被通知人製單舉發；道
    路交通管理處罰條例第7條之2第1項第6款、第4項、第27條
    第1項定有明文。次按用路人不依規定繳費，營運單位應依
    國道高速公路局查明之車籍資料，製發「補繳通行費及作業
    處理費通知單」，追繳通行費並加收作業處理費用；用路人
    應依「補繳通行費及作業處理費通知單」所列金額及繳費期
    限完成補繳，逾補繳期限截止日未繳納者，依法舉發，交通
    部臺灣區○道○○○路局電子收費申裝及欠費追繳作業注意
    事項第13條第2項、第17條亦定有明文。復按送達，不能依
    前二條規定為之者，得將文書寄存送達地之地方自治或警察
    機關，並作送達通知書兩份，一份黏貼於應受送達人住居所
    、事務所、營業所或其就業處所門首，另一份交由鄰居轉交
    或置於該送達處所信箱或其他適當位置，以為送達。前項情
    形，由郵政機關為送達者，得將文書寄存於送達地之郵政機
    關，行政程序法第74條第1項、第2項定有明文。
四、經查：
  (一)本件受處分人所有車牌號碼7122-ZH號自小客車，於99年10
    月18日下午4時41分許，行經龍潭收費站北上第9車道之電子
    收費車道處，因未依規定繳納通行費（無e通機或其他問題
    致未完成扣款），且其於補繳通行費之通知單送達後未於期
    限內補繳完成等事實，均為抗告人所不爭執，復有內政部警
    政署國道公路警察局100年1月12日公警局交字第ZFQ027755
    號舉發違反道路交通管理事件通知單、交通部臺灣區○道○
    ○○路局龍潭收費站100年5月30日高龍稽字第1000000816號
    函及本件裁決書在卷可稽。是抗告人確有「行駛於應繳費之
    公路，而不依規定繳費」之違規行為，已堪認定。
  (二)受舉發違反道路交通管理事件之受處罰人，認為受舉發之違
    規行為應歸責他人者，應於舉發違反道路交通管理事件通知
    單應到案日期前，檢附相關證據及應歸責人相關證明文件，
    向處罰機關告知應歸責人，處罰機關應即另行通知應歸責人
    到案依法處理，逾期未依規定辦理者，仍依本條例各該違反
    條款規定處罰；依本條例規定逕行舉發之案件，推定受逕行
    舉發人有過失；道路交通管理處罰條例第7條之2第1項第7款
    、第4項、第85條第1項、第4項分別定有明文。查本件受處
    分人於99年9月14日出國，並於100年5月13日回國，有受處
    分人之入出境連結作業系統查詢資料在卷可稽。上開車輛於
    99年10月18日有前揭違規事項，雖係以汽車駕駛人為規範處
    罰之對象，然系爭自小客車確為受處分人所有事實，亦有車
    號查詢汽車車籍資料附卷可考，受處分人既未曾依道路交通
    管理處罰條例第85條第1項之規定，檢附相關證據及應歸責
    人相關證明文件，向處罰機關告知應歸責人即實際駕駛人，
    致處罰機關無從另行通知應歸責人到案依法處理，是原處分
    機關以車輛所有人即本件受處分人承擔上揭處罰責任，應屬
    合法。
  (三)就e通機之使用方法，當e通機響三聲短聲（長低音）時即表
    示扣款失敗，且e通機上之螢幕有顯示卡片餘額，用戶本可
    依車機聲響及餘額加以辨識，用戶於上高速公路前亦應確認
    e通機與卡片狀況，以防未扣款成功，另遠通公司官網、客
    服電話、門市臨櫃及代收機構I-bon繳費查詢系統，亦可查
    詢或繳交欠費，一般駕駛人或車輛所有人使用e通機時，均
    得以上揭方法查詢得悉是否有產生ETC扣款失敗之情形。且
    高速公路通行費屬法定規費，用路人於通過收費站時，即負
    有給付義務，不論使用電子收費車道時扣款失敗之原因為何
    ，惟所負繳納高速公路通行費之義務，不因此而免除，倘扣
    款失敗所生之欠費補繳通知單已合法送達，繳納義務人即應
    依法於補繳期限內繳納。故受處分人駕車通過ETC收費車道
    時，即應注意扣款是否成功之聲響，苟對於是否扣款成功仍
    有疑義者，其自可依前開方式查詢得悉，並於出國前先行處
    理繳費事宜或委由他人代為繳納，則受處分人逾期未補繳通
    行費之違規，實屬可歸責於受處分人，縱因其不在國內致未
    實際收領補繳通知單，亦無從解免其違規之責，是受處分人
    前揭辯解，自無足採，原處分機關依法予以裁罰，並無不當
    。
  (四)況本件亦經原審法院向中華郵政股份有限公司豐原郵局詢問
    ，查悉上述催繳通知單不限本人始可領取，可由他人代領，
    並應提出相關證明身分文件（如戶口名簿、身分證）即可等
    語，有原審公務電話紀錄乙份附卷可參。故受處分人陳稱郵
    局補繳掛號定需本人身分證及印章方得領取云云，顯與實情
    不符，亦無足採。
  (五)另抗告意旨尚稱其於罰單所載違規日期後均有繳納電子收費
    車道通行費用，足見其並非故意不繳費云云。惟受處分人縱
    於本件違規行為之後均有繳納通行費用，應屬通行電子收費
    車道之一般使用行為，核與受處分人於為本件違規行為時主
    觀上是否有可歸責事由乙節無涉，故上開辯詞，本院亦未採
    認。
五、綜上所述，原審以受處分人確有於前揭時、地行駛於應繳費
    之公路，而不依規定繳費之違規行為為由，認原處分機關所
    為裁決並無違誤或不當，遂將受處分人之聲明異議予以駁回
    ，核無不合，乃其仍執前詞提起本件抗告，顯無理由，應予
    駁回。
據上論結，應依道路交通事件處理辦法第25條，刑事訴訟法第41
2條，裁定如主文。
中    華    民    國    100    年    7    月    29    日
            刑事第九庭  審判長法  官  江  德  千
                              法  官  賴  妙  雲
                              法  官  莊  深  淵
以上正本證明與原本無異。
不得再抗告。
                              書記官  陳  振  海
中    華    民    國    100    年    7    月    29    日